臺灣彰化地方法院刑事判決　　　　　　　96年度訴字第2241號
公　訴　人　臺灣彰化地方法院檢察署檢察官
被　　　告　甲○○
上列被告因違反毒品危害防制條例案件，經檢察官提起公訴（96
年度毒偵字第5020號），本院依簡式審判程序判決如下：
    主  文
甲○○施用第一級毒品，累犯，處有期徒刑捌月，扣案之第一級
毒品海洛因壹包（淨重零點零伍公克、空包裝重零點貳肆公克）
，沒收銷燬之；又施用第二級毒品，累犯，處有期徒刑陸月。應
執行有期徒刑壹年，扣案之第一級毒品海洛因壹包（淨重零點零
伍公克、空包裝重零點貳肆公克），沒收銷燬之。
    事  實
一、甲○○前於民國88年間，因竊盜案件，經臺灣高等法院臺中
    分院以88年度上易字第716號判處有期徒刑1年6月確定；另
    因施用第一、二級毒品案件，經本院以88年度訴字第425號
    各判處有期徒刑1年、7月，應執行刑有期徒刑1年6月確定；
    又因偽造文書案件，經本院以88年度易字第1366號判處有期
    徒刑5月確定。上開案件嗣經定其應執行刑為有期徒刑3年3
    月確定，入監執行後，於93年3月18日縮短刑期假釋出監付
    保護管束，並於93年12月22日保護管束期滿未經撤銷假釋，
    而視為執行完畢。又其前於94年間，因施用第一、二級毒品
    案件，經本院以94年度毒聲字第286號裁定送觀察、勒戒後
    ，認有繼續施用毒品之傾向，復經本院以94年度毒聲字第41
    9號裁定令入戒治處所施以強制戒治，於95年2月8日強制戒
    治執行完畢釋放，並由臺灣彰化地方法院檢察署檢察官以95
    年度戒毒偵字第59號、第60號、第61號、第62號為不起訴處
    分確定。詎其仍不知悔改，於前揭強制戒治執行完畢釋放後
    5年內，復基於施用第一級毒品海洛因之犯意，於96年9月29
    日19時許，在其位於彰化縣員林鎮○○里○○○街2之2號3
    樓住處內，以將海洛因摻入香菸之方式，施用第一級毒品海
    洛因1次；另基於施用第二級毒品甲基安非他命之犯意，於
    96年10月1日為警採尿往前回溯4日內某時，在不詳地點，以
    將甲基安非他命放在鋁箔紙上以火燒烤吸食其煙霧之方式，
    施用第二級毒品甲基安非他命1次。嗣於96年10月1日12時30
    分許，經警在員林鎮○○路○段166之1號前盤查，雖當場無
    具體事證足資證明甲○○確實涉有上開施用海洛因之犯行，
    惟甲○○仍主動將其所持有之海洛因1包（淨重0.05公克、
    空包裝重0.24公克）交予員警扣案，且隨同員警回所偵查，
    於其上開施用海洛因之犯罪未為有偵查權限之機關發覺前，
    即主動向員警自首前開犯行，而接受裁判，且經警採尿送驗
    後，結果呈嗎啡及甲基安非他命陽性反應，而悉上情。
二、案經彰化縣警察局員林分局報告臺灣彰化地方法院檢察署檢
    察官偵查起訴。
    理  由
一、本案被告甲○○所犯係死刑、無期徒刑、最輕本刑為3年以
    上有期徒刑以外之罪，其於準備程序就前揭被訴事實為有罪
    之陳述，經受命法官告知簡式審判程序之旨，並聽取其與公
    訴人之意見後，本院認無不得或不宜改依簡式審判程序進行
    之處，爰依刑事訴訟法第273條之1第1項、第284條之1，裁
    定本案由受命法官獨任進行簡式審判程序，合先敘明。
二、訊據被告甲○○對於上開事實坦承不諱，且被告於96年10月
    1日為警採集之尿液，經送詮昕科技股份有限公司檢驗結果
    ，呈嗎啡及甲基安非他命陽性反應，此有彰化縣警察局員林
    分局委託檢驗尿液代號與真實姓名對照認證單及詮昕科技股
    份有限公司出具之濫用藥物尿液檢驗報告各1紙在卷可稽，
    此外，扣案之白粉1包，經送法務部調查局鑑驗結果，確含
    第一級毒品海洛因成分（淨重0.05公克，空包裝重0.24公克
    ），有該局96年11月26日調科壹字第09623080050號鑑定書1
    紙附卷可考，足徵被告之任意性自白與事實相符，可以採信
    。又被告前於94年間，因施用第一、二級毒品案件，經本院
    以94年度毒聲字第286號裁定送觀察、勒戒後，認有繼續施
    用毒品之傾向，復經本院以94年度毒聲字第419號裁定令入
    戒治處所施以強制戒治，於95年2月8日強制戒治執行完畢釋
    放，並由臺灣彰化地方法院檢察署檢察官以95年度戒毒偵字
    第59號、第60號、第61號、第62號為不起訴處分確定等情，
    有臺灣彰化地方法院檢察署刑案資料查註紀錄表、臺灣高等
    法院被告前案紀錄表各1份附卷可考。是被告於強制戒治執
    行完畢釋放後5年內，再犯毒品危害防制條例第10條之罪，
    事證明確，被告犯行堪以認定，應予依法論科。
三、查海洛因、甲基安非他命分別係毒品危害防制條例第2條第
    2項第1款、第2款所稱之第一級、第二級毒品，依法均不得
    持有、施用。故核被告甲○○所為，係犯毒品危害防制條例
    第10條第1項之施用第一級毒品罪及同條第2項之施用第二級
    毒品罪。被告為施用毒品海洛因、甲基安非他命而持有之低
    度行為，各為其施用之高度行為所吸收，均不另論罪。被告
    所犯上開施用第一級毒品及施用第二級毒品之犯行，犯意各
    別，行為互殊，應予分論併罰。被告有事實欄所載之前科及
    執行紀錄，有臺灣高等法院被告前案紀錄表、臺灣彰化地方
    法院檢察署刑案資料查註紀錄表各1份存卷可考，其於受有
    期徒刑執行完畢後，5年內故意再犯本案有期徒刑以上之2罪
    ，均為累犯，應各依刑法第47條第1項之規定加重其刑。另
    按刑法第62條所謂「發覺」，固非以有偵查犯罪職權之機關
    或人員確知其人犯罪無誤為必要，而於對其發生嫌疑時，即
    得謂為已發覺；但此項對犯人之嫌疑，仍須有確切之根據得
    為合理之可疑者，始足當之，若單純主觀上之懷疑，要不得
    謂已發生嫌疑（最高法院72年臺上字第641號判例意旨參照
    ）。本件有關被告涉犯施用第一級毒品海洛因之犯行，被告
    係因員警於96年10月1日12時30分許，經警在員林鎮○○路○
    段166之1號前盤查，被告即主動將海洛因1包交予員警，雖
    當場無具體事證足資證明被告確實涉有施用海洛因之上開犯
    行，被告仍自願隨同員警回所偵查，並同意採尿送驗，惟在
    尚未知悉檢驗結果，而被告外觀亦無何特徵足以顯現其係現
    行犯或準現行犯之情形下，被告即在警員製作筆錄時主動向
    彰化縣警察局彰化分局警員自首其施用第一級毒品海洛因之
    犯行，此有96年10月1日警局調查筆錄1份、本院公務電話紀
    錄表1紙附卷可參，足認被告確係在警員未發現有確切之根
    據得為合理之懷疑前，即主動供述其施用第一級毒品海洛因
    ，是被告對於未發覺之施用第一級毒品罪自首而接受裁判，
    爰依刑法第62條前段規定，就被告所犯施用第一級毒品罪部
    分減輕其刑，並與前開累犯加重規定，依法先加重後減輕之
    。爰審酌被告曾因施用毒品經強制戒治及刑之執行，而仍未
    知警惕又再犯本案之罪，足見其自制能力尚有未足，有接受
    相當期間監禁教化之必要，以促其及早矯正吸毒惡習；惟念
    及被告犯罪之動機、目的，其犯罪手段僅係戕害自己之身心
    及犯罪後坦承犯行之態度等一切情狀，分別量處如主文所示
    之刑，並定其應執行之刑，以示懲儆。扣案之海洛因1包（
    含與第一級毒品無從析離之包裝袋，淨重0.05公克，空包裝
    重0.24公克），係毒品危害防制條例第2條第2項第1款所定
    之第一級毒品，為違禁物，應依同條例第18條第1項前段之
    規定，沒收銷燬之。
據上論斷，應依刑事訴訟法第273條之1第1項、第299條第1項前
段，毒品危害防制條例第10條第1項、第2項、第18條第1項前段
，刑法第11條前段、第47條第1項、第62條前段、第51條第5款
，判決如主文。
本案經檢察官張聖傳到庭執行職務。
中　　華　　民　　國　　96　　年　　11　　月　　13　　日
                  刑事第二庭          法  官  尚安雅
以上正本證明與原本無異。
如不服本判決，應於判決送達後10日內，向本院提出上訴書狀，
上訴書狀應「敘述具體上訴理由」，並按他造當事人之人數附繕
本。「切勿逕送上級法院」。
中　　華　　民　　國　　96　　年　　11　　月　　17　　日
                                      書記官  陳佳宏
附錄本案論罪科刑法條全文：
毒品危害防制條例第10條
施用第一級毒品者，處 6 月以上 5 年以下有期徒刑。
施用第二級毒品者，處 3 年以下有期徒刑。
